臺灣基隆地方法院刑事判決　
111年度易字第275號
公  訴  人  臺灣基隆地方檢察署檢察官
被      告  蔡念堯


上列被告因詐欺案件，經檢察官提起公訴（110年度偵字第6765
號），被告就被訴事實為有罪之陳述，本院合議庭裁定由受命法
官獨任進行簡式審判程序審理，本院判決如下：
    主  文
蔡念堯犯詐欺取財罪，處有期徒刑柒月，未扣案之犯罪所得新臺
幣陸萬元沒收，於全部或一部不能沒收或不宜執行沒收時，追徵
其價額；又犯詐欺取財罪，處有期徒刑捌月，未扣案之犯罪所得
新臺幣柒拾萬元沒收，於全部或一部不能沒收或不宜執行沒收時
，追徵其價額。應執行有期徒刑拾月，沒收併執行之。
    事  實
一、緣蔡念堯於民國110年5月間，經由交友軟體結識暱稱「陳諪
    諪」真實姓名不詳之人，「陳諪諪」謊稱得投資虛擬貨幣或
    外幣獲利，蔡念堯不疑有他，依指示以網路連結至不實之「
    飛括金融」投資網站，陸續匯款至該網站客服人員指定之金
    融帳戶後，客服人員謊稱已有美金1千元獲利，並將該筆獲
    利合算新臺幣（下同）3萬元匯款至蔡念堯向不知情友人郭
    家瑋借用之遠東國際商業銀行（下稱遠東銀行）帳號000000
    00000000號帳戶內以為取信，誘使蔡念堯投資更多金錢。蔡
    念堯心生貪念，起意向他人借款做投資款，自己即可無本獲
    取高額利潤，惟知若以投資為由，他人不會同意借款，該時
    蔡念堯在「帛輝機械工程有限公司」位於桃園市○○區○○段○○
    路00號之工地工作，竟意圖為自己不法之所有，分別為下列
    行為：
　㈠蔡念堯於110年6月初，在上開工地工務所，向同事蕭政維詐
    稱：欲將其與女友共有之房屋變賣，以籌款投資，然需先繳
    清房貸，尚需6萬元云云，致蕭政維陷於錯誤，應允借款，
    於110年6月5日19時6分、6月6日12時53分許，分別匯款3萬
    元、3萬元至郭家瑋上開遠東銀行帳戶內，蔡念堯於110年6
    月6日提領上開金錢後，各將3萬元存款至「飛括金融」客服
    人員指定之張家榮在遠東銀行帳號00000000000000號及（姓
    名不詳）台新銀行00000000000000號帳戶以做為投資款。嗣
    蔡念堯於同年6月下旬，以LINE告知蕭政維，其有朋友開設
    外幣投資公司，遊說蕭政維同意出資84萬元（連之前借款6
    萬元共計投資90萬元），蕭政維於110年6月25日將84萬元現
    金交付予蔡念堯，蔡念堯隨即將其中80萬元匯款至「飛括金
    融」客服人員指定之周志忠所有臺灣土地銀行基隆分行帳號
    000000000000000號帳戶內。110年6月底，「飛括金融」謊
    稱因蔡念堯領取獲利時輸入帳號錯誤，帳戶遭凍結，需繳付
    美金3萬5千元保證金解除，蔡念堯遂於110年6月28日以上開
    理由向蕭政維借款，蕭政維於同日與蔡念堯一同至宜蘭向叔
    叔蕭金水借得100萬元，同日14時許，蔡念堯在宜蘭縣冬山
    郵局取得蕭金水出借之100萬元後，隨即匯款至「飛括金融
    」客服人員指定之李仲信在台新銀行新莊分行帳號00000000
    000000號帳戶。蔡念堯至同年7月初仍無法領取投資利息，
    始知受騙，又因無法按期償還蕭金水之借款，乃於110年7月
    6日填寫內容為匯款101萬元至蕭金水帳戶之郵政跨行匯款申
    請書1紙（實際上未匯款），拍照後以LINE傳送予蕭政維以
    為搪塞，因蕭金水未收到上開匯款，蕭政維詢問蔡念堯均未
    獲回覆，始知上情（110年6月25日蕭政維交付之84萬元，檢
    察官已認其中80萬元不構成詐欺罪，所餘4萬元及110年6月2
    8日100萬元部分，本院亦認不構成詐欺，不另為無罪諭知，
    詳後述）。
　㈡110年6月8日，蔡念堯在上開工地工務所，向帛輝公司負責人
    許志遠詐稱：因母親重病洗腎需大筆醫藥費云云，致許志遠
    不疑有他，同意借款40萬元予蔡念堯，而於110年6月9日匯
    款40萬元至郭家瑋上開遠東銀行帳戶內。蔡念堯提領上開金
    錢後，於同年6月9日、10日、11日分別匯款14萬元、14萬元
    、11萬元至「飛括金融」投資網站客服人員指定之劉建賢在
    國泰世華銀行000000000000號帳戶帳戶後，「陳諪諪」謊稱
    有二次行情，要蔡念堯投資更多金錢，蔡念堯乃承前不法所
    有犯意，再於110年6月15日對許志遠謊稱：欲變賣房屋償還
    前開40萬元借款，然因房貸尚未繳清，需借錢繳付房貸後，
    即可變賣房屋償還所有借款云云，致許志遠仍不疑有他應允
    借款，而於同日匯款30萬元至郭家瑋遠東銀行帳戶內，蔡念
    堯領取上開金錢，於隔（16）日匯款29萬元至該詐騙集團人
    員指定之顏明華在臺灣銀行虎尾分行帳號000000000000號帳
    戶內。之後蔡念堯無法按期還款，經許志達多次催討，均無
    法連繫蔡念堯，始知上情。
二、案經許志遠、蕭政維訴由臺灣基隆地方檢察署檢察官偵查起
    訴。
    理    由
一、本件被告所犯者非為死刑、無期徒刑、最輕本刑為3年以上
    有期徒刑之罪或高等法院管轄第一審案件，其於準備程序進
    行中，先就被訴事實為有罪之陳述，經告知其簡式審判程序
    之要旨，並聽取公訴人、被告之意見後，本院業已依刑事訴
    訟法第273條之1第1項之規定，裁定由受命法官獨任以簡式
    審判程序進行本案之審理。
二、訊據被告蔡念堯對於上揭犯罪事實坦認不諱，核與證人即告
    訴人蕭政維、許志遠於警、偵訊證述情節相符，且有蕭政維
    提供之110年6月5日、6日匯款交易明細各1紙、與被告之Lin
    e對話訊息（110他909號卷第35-59頁）；許志遠提供之被告
    於110年6月8日簽立之借據、網路銀行交易查詢、與被告之L
    ine對話訊息（同上卷第9-17頁）、郭家瑋在遠東銀行帳戶
    存款往來明細查詢、開戶資料（第83-86頁）、被告110年7
    月4日報案證明、被告匯款單據、被告與「飛括客服」、「
    陳諪諪」LINE對話訊息、被告匯款之帳戶提供者劉建賢、周
    志忠、李仲信、顏明華、張家榮之起訴書資料（110偵6765
    號卷第53-135頁）附卷可憑，足徵被告之自白與事實相符，
    堪予採信。本案事證明確，被告犯行堪予認定，應依法論科
    。
三、論罪科刑
  ㈠核被告蔡念堯2次所為，均係犯刑法第339條第1項之詐欺取財
    罪。所犯上開2罪，犯意各別，行為殊異，應分論併罰。
　㈡至公訴意旨雖認被告就起訴書犯罪事實㈡蕭政維投資84萬元
    之其中4萬元，及向蕭政維借款100萬元（蕭金水所有）部分
    ，亦構成詐欺犯行，惟被告於偵訊及本院訊問時均辯稱上開
    款項確係用於投資及解除帳戶凍結等語，核與被告110年7月
    4日報案證明、被告匯款單據、被告與「飛括客服」、「陳
    諪諪」LINE對話訊息相符，顯見被告確係遭詐騙集團以投資
    為由詐騙之被害人，被告遭騙而遊說蕭政維出資84萬元投資
    ，確實將其中80萬元匯款至「飛括客服」指定之周志忠在臺
    灣土地銀行基隆分行帳戶（偵卷第69頁），所餘4萬元雖未
    同時匯款，然事後是否以其他方式匯款?亦不可知，況被告
    既與蕭政維談妥其投資額，包含先前借款之6萬元在內共90
    萬元，不論被告有無同一時間將90萬元全數匯至詐騙集團之
    人頭帳戶，蕭政維之投資款均為該數額，豈有同一筆金額分
    別以論，將84萬元切割為80萬元投資款、4萬元為詐騙所得
    之理?!與常理不符。又被告與蕭政維至宜蘭向蕭金水借款10
    0萬元之原因，確係遭「飛括客服」以帳戶遭凍結需匯款350
    00美金解凍為由詐騙，被告向蕭金水借得100萬元後，立時
    匯款至李仲信在台新銀行新莊分行帳戶（偵卷第71頁），之
    後又轉帳5萬元至同一帳戶，以補足105萬元（美金35000元
    約為新台幣105萬元），此有被告與「飛括客服」、「陳諪
    諪」LINE對話訊息可明（偵卷第75-92頁），被告向蕭政維
    遊說投資84萬、借款100萬元解除帳戶凍結，均係因遭詐騙
    集團行騙，上開2次向蕭政維拿錢前均誠實以告，並非出於
    不法所有意圖，亦未施用詐術，被告所辯應為可採，此部犯
    罪即屬不能證明，惟因公訴意旨認此部分與前開經本院論罪
    之事實㈠詐欺罪具有接續犯之事實上一罪關係，爰不另為無
    罪之諭知，併此敘明。
  ㈢被告前因妨害自由案件，經臺灣高等法院106年度上訴字第57
    4號判決判處有期徒刑5月、5月，應執行有期徒刑8月確定，
    於108年1月2日易科罰金執行完畢，有臺灣高等法院被告前
    案紀錄表在卷可憑，其受徒刑之執行完畢後，5年以內故意
    再犯本案有期徒刑以上之罪，為累犯，而依司法院大法官第
    775號解釋意旨，於被告構成累犯之情形，若不分情節一律
    加重最低本刑，有違憲法罪刑相當原則，故於上開規定修正
    前，法院應就具體個案，裁量是否加重最低本刑。本院審酌
    被告之前案與本案犯行罪質不同，難認其所為本案犯行有特
    別惡性，或對刑罰反應力薄弱之情，爰參酌上開解釋意旨，
    不予加重其刑。
　㈣爰審酌被告意圖不勞而獲，向他人借錢作投資款，欲藉此從
    中獲取高額利潤，然竟編造不實理由欺暪被害人，利用被害
    人善心借得鉅款，全數匯款至詐騙集團控制之人頭帳戶，致
    被害人金錢損失慘重，造成人際信賴關係嚴重破裂，被告自
    己卻全身而退，其心態可議等情。併考量被告素行、犯罪動
    機、目的、手段及坦認犯行之犯後態度，現猶未賠償被害人
    損失等一切情狀，分別量處如主文所示之刑，並定其應執行
    之刑，以資懲儆。
　㈤被告分別向蕭政維、許志遠詐騙所得6萬元、70萬元，均未扣
    案，應依刑法第38條之1第1 項前段之規定，分別宣告沒收
    ，並依同法第38條之1第3 項之規定，諭知於全部或一部不
    能沒收或不宜執行沒收時，追徵其價額。
據上論斷，應依刑事訴訟法第299條第1 項前段、第273條之1第1
項，判決如主文。
本案經檢察官黃佳權提起公訴，檢察官陳宜愔到庭執行職務。
中　　華　　民　　國　　111 　年　　7 　　月　　29　　日
                  刑事第五庭  法  官  吳佳齡
以上正本證明與原本無異。
如不服本判決應於收受送達後20日內向本院提出上訴書狀，並應
敘述具體理由；其未敘述上訴理由者，應於上訴期間屆滿後20日
內向本院補提理由書( 均須按他造當事人之人數附繕本) 「切勿
逕送上級法院」。
中　　華　　民　　國　　111 　年　　7 　　月　　29　　日
                              書記官  王一芳           
附錄論罪法條：
刑法第339條
意圖為自己或第三人不法之所有，以詐術使人將本人或第三人之
物交付者，處5年以下有期徒刑、拘役或科或併科50萬元以下罰
金。
以前項方法得財產上不法之利益或使第三人得之者，亦同。
前二項之未遂犯罰之。